【裁判字號】    90,訴,638
【裁判日期】    901119
【裁判案由】    拆屋還地等
【裁判全文】
臺灣桃園地方法院民事判決  九十年度訴字第六三八號
    原      告  乙○○
    送達代收人  張世炎律師
    被      告  甲○○
右當事人間拆屋還地事件，本院判決如左：
    主    文
被告應將坐落於桃園縣中壢市○○段一四五五之八地號，如附圖所示紅色部分面積六
十一．九平方公尺之地上物拆除，將土地返還原告。
訴訟費用由被告負擔。
本判決於原告以新台幣拾萬元供擔保後，得假執行。
    事    實
甲、原告方面：
一、聲明：求為判決如主文第一項所示，及為以供擔保為條件之假執行宣告。
二、陳述：坐落桃園縣中壢市○○段一四五五之八地號土地（以下簡稱為系爭土地）
          為原告所有，詎被告竟於民國七十五年間無權占有原告所有系爭土地如附
          圖所示紅色部分面積六十一．九平方公尺，並於其上興建雨篷及圍牆據為
          私用，被告既無權占用原告所有之系爭土地，為此，原告爰依民法第七百
          六十七條之規定，請求被告將如附圖所示紅色部分面積六十一．九平方公
          尺之地上物拆除並將土地交還原告。
三、證據：提出土地登記簿謄本、地籍圖各一紙為證；並聲請履勘現場。
乙、被告方面：
一、聲明：求為判決駁回原告之訴。
二、陳述：對於原告主張系爭土地為原告所有，而被告占用系爭土地如附圖所示紅色
          部分面積六十一．九平方公尺，並於其上興建雨篷及圍牆等事實並不爭執
          ，惟抗辯被告於六十七年興建圍牆，七十年分割為一四五五之八地號土地
          ，七十五年間買賣，至於分割及買賣等事實，被告當時均不知情，雖被告
          並非系爭土地之共有人亦非承租人，然被告既早於六十七年占用系爭土地
          ，被告自應有優先承買權，原告請求拆除地上物返還系爭土地於法無據。
三、證據：提出土地登記簿謄本一紙為證。
丙、本院依聲請履勘現場並囑託桃園縣中壢地政事務所派員實施測量並製作複丈成果
    圖。
    理    由
一、本件原告起訴主張坐落於桃園縣中壢市○○段一四五五之八地號土地為伊所有，
    被告目前占用其上如附圖所示紅色部分面積六一．九平方公尺之土地，並於其上
    興建雨篷及圍牆等事實，為被告所不爭執，並業據原告提出土地登記簿謄本一紙
    為證，復有本院履勘現場和囑託桃園縣中壢地政事務所實施測量，製有勘驗筆錄
    及複丈成果圖等件附卷可查，故堪信原告此部份主張為真實。
二、原告主張被告為無權占有，被告則抗辯其有優先承買權云云。然按所謂優先承買
    權乃規定於修正後民法第四百六十條之一、土地法及耕地三七五減租條例中，其
    中民法第四百六十條之一規定：耕作地出租人出買或出典耕作地時，承租人有一
    同樣條件優先承買或承典之權利；土地法第三十四條之一規定：共有人出賣其應
    有部分時，他共有人得以同一價格共同或單獨優先承買；耕地三七五減租條例第
    十五條第一項規定：耕地出買或出典時，承租人有優先承受之權利。故我國對於
    所謂優先承買僅在於耕作地出租人出賣耕地時，承租人有優先承買權；土地之共
    有人出買應有部分時，同筆土地之共有人對於該應有部分之出賣有優先承買權；
    以及存在有耕地三七五租約之土地欲出賣時，其承租人亦享有優先承買權。本件
    系爭土地為田地，分割自同段一四五五地號，且非存有耕地三七五租約之土地，
    此有土地登記簿謄本附卷可查，而被告自認其並非同段一四五五地號土地之共有
    人，亦非該土地之耕作承租人或三七五租約承租人，揆諸前揭條文之規定，被告
    對於系爭土地並無所謂優先承買權。故被告以其具有優先承買權而抗辯有權占有
    ，顯有誤會。又被告復無法舉證證明其占有系爭土地尚基於其他何種正當權源，
    故其抗辯有權占有，並無所據，應不足採。
三、綜上所述，系爭土地為原告所有，被告無權占有如附圖所示紅色部分面積六一．
    九平方公尺之土地，並於其上興建雨篷及圍牆，從而，本件原告爰依民法第七百
    六十七條之規定起訴請求被告應將坐落於桃園縣中壢市○○段一四五五之八地號
    ，如附圖所示紅色部分面積六十一．九平方公尺之地上物拆除，將土地返還原告
    ，於法有據，應准許之。
四、至被告其他攻擊防禦方法，均不影響判決之結果，爰不一一審究，併此敘明。
五、據上論結：本件原告之訴為有理由，爰依民事訴訟法第七十八條之規定，判決如
    主文。
中      華      民      國    九十      年    十一    月      十九      日
                                        臺灣桃園地方法院民事第二庭
~B法      官  田玉芬
右為正本係照原本作成
如對本判決上訴須於判決送達後二十日內向本院提出上訴狀
中      華      民      國    九十      年    十一    月      二十      日
~B法院書記官  羅文


司法院資訊處製作；財團法人民間司法改革基金會備份。
